臺灣臺東地方法院刑事判決　　　　　　　　 96年度訴字第1號
公　訴　人　臺灣臺東地方法院檢察署檢察官
被　　　告　丙○○
　　　　　　乙○○
上列被告等因違反電信法等案件，經檢察官提起公訴 (95年度偵
字第863號)，本院判決如下：
    主  文
丙○○幫助連續意圖為自己不法所有之利益，以無線方式，盜用
他人電信設備通信，處有期徒刑拾月，減為有期徒刑伍月，如易
科罰金，以銀元佰元即新臺幣玖佰元折算壹日；又共同連續意
圖為自己不法之所有，以詐術使人將本人之物交付，處有期徒刑
玖月，減為有期徒刑肆月又拾伍日，如易科罰金，以銀元佰元
即新臺幣玖佰元折算壹日。應執行有期徒刑玖月，如易科罰金，
以銀元佰元即新臺幣玖佰元折算壹日。
乙○○共同意圖為自己不法之所有，以詐術使人將本人之物交付
，累犯，處有期徒刑捌月，減為有期徒刑肆月，如易科罰金，以
銀元佰元即新臺幣玖佰元折算壹日。
     犯罪事實
一、乙○○於民國92年間因偽造文書案件，經福建高等法院金門
    分院以92年度上訴字第31號判處有期徒刑6月確定，又於90
    年間因侵占案件，經同院以92年度上易字第37號判處有期徒
    刑6月確定，合併定應執行有期徒刑1年，於94年5月12日易
    科罰金執行完畢。
二、丙○○意圖為自己不法之所有，於94年7月24日以辦手機及
    門號供其使用，可得報酬又無責任之方式，哄騙丁○○同意
    後，丙○○即駕車搭載丁○○前往花蓮縣花蓮市○○街46號
    臺灣大哥大股份有限公司花蓮市門市部 (下稱臺灣大哥大公
    司)、花蓮縣玉里鎮○○路○段148號遠傳電信股份有限公司
    花蓮玉里特約服務中心(下稱遠傳公司)，由丁○○具名申請
    辦理行動電話租用手續，致臺灣大哥大公司、遠傳公司不詳
    姓名成年之業務人員誤以為係丁○○本人申請租用行動電話
    門號使用，並將按時繳納行動電話通訊使用費，而陷於錯誤
    ，據以辦理，先後由臺灣大哥大公司核發如附表編號1、2所
    示行動電話門號SIM卡各1張並搭配行動電話2支、遠傳公司
    核發如附表編號3所示行動電話門號SIM卡1張並搭配行動電
    話1支。得手後，丙○○即以每支行動電話(含SIM卡)新臺幣
    (下同)1,500 元代價向丁○○收購。丙○○明知其以詐欺方
    式取得之上開SIM卡係丁○○向臺灣大哥大公司、遠傳公司
    申辦租用之電信設備，竟基於幫助不詳姓名年籍之成年人盜
    用他人電信設備通信之犯意，將上開SIM卡及行動電話轉售
    予不詳姓名年籍之成年人盜用，該等成年人乃自94年7月25
    日起至同年11月間止，多次使用上開SIM卡撥打行動電話至
    大陸地區與他人聯絡，致臺灣大哥大公司、遠傳公司分別對
    非真正客戶提供服務，而列帳於丁○○名下，累計撥打如附
    表各編號所示通話費用，該等成年人因而取得相當於附表各
    編號所示累計通話費金額所示之不法利益。嗣經臺灣大哥大
    公司、遠傳公司向丁○○追討無著後，始循線查知上情。
三、丙○○竟食髓知味，與乙○○共同基於意圖為自己不法所有
    之犯意連絡，丙○○於同年8月9日哄騙幫丁○○辦理購車貸
    款，將丁○○帶往實際由乙○○所經營位於臺東縣臺東市○○路61號1樓之元昇國際有限公司 (以下稱元昇公司)，由乙○○向丁○○佯稱代辦貸款僅收取銀行核撥款金額百分之13
    之手續費，致丁○○陷於錯誤，寫下個人信貸付款承諾書，
    同意由乙○○代為向臺東區中小企業銀行 (以下稱臺東企銀
    )申請辦理信用貸款10萬元。嗣於同年月15日臺東企銀核撥
    信用貸款10萬元後，乙○○明知僅能扣留代辦手續費13,000
    元、代丁○○墊支之銀行意外險保險費2,300元、及丁○○
    預支現金13,000元，竟仍扣留手續費15,000元，並另以保證
    人費用10,000元 (實際上即給付丙○○之佣金)、代繳6個月
    貸款本息15,600元(事後元昇公司於94年10月4日始代繳本息
    2個月即5,200元)、照會1,000元等名目為詞，合計扣款28,6
    00元留用 (佣金原約定銀行核定金額3％至5％，惟本件係交
    付10,000元佣金予丙○○)，僅交予丁○○貸款餘額43,100
    元，丙○○見狀復承前為自己不法所有之概括犯意，向丁○○佯稱可為其辦理至大陸相親之機票、護照等事宜，再從中
    扣留2萬3千餘元，丁○○實際僅取得貸款餘額2萬元，嗣因
    丙○○並未交付前往大陸地區之機票、護照等證件，丁○○
    始知受騙而報警處理。
四、案經丁○○訴由臺東縣警察局臺東分局報請臺灣臺東地方法
    院檢察署檢察官偵查起訴。
    理  由
一、證據能力方面：
    按被告以外之人 (包括證人、鑑定人、告訴人、被害人及共
    同被告等)於審判外之陳述雖不符刑事訴訟法第159條之1至
    之4等4條之規定，而經當事人於審判程序同意作為證據，法
    院審酌該言詞陳述或書面陳述作成時之情況，認為適當者，
    亦得為證據；當事人、代理人或辯護人於法院調查證據時，
    知有刑事訴訟法第159條第1項不得為證據之情形，而未於言
    詞辯論終結前聲明異議者，視為有前項之同意，同法第159
    條之5定有明文。立法意旨在於傳聞證據未經當事人之反對
    詰問予以核實，原則上先予排除。惟若當事人已放棄反對詰
    問權，於審判程序中表明同意該等傳聞證據可作為證據；或
    於言詞辯論終結前未聲明異議，基於尊重當事人對傳聞證據
    之處分權，及證據資料愈豐富，愈有助於真實發見之理念，
    且強化言詞辯論主義，使訴訟程序得以順暢進行，上開傳聞
    證據亦均具有證據能力。本案被告2人於本院審理時表示對
    公訴人提出各項證據之證據能力均不爭執，同意引為審判期
    日調查之證據等語明確，本院審認上開證據，無違法取證或
    證據證明力明顯過低之情形，亦認以之作為證據，乃屬適當
    ，故採為認定被告犯罪之證據。
二、認定犯罪事實所憑之證據及理由：
(一)有關犯罪事實二部分：
    1.上揭犯罪事實業據被告丙○○於本院審理時坦承不諱，核
      與證人即告訴人丁○○於警詢、偵訊及本院審理時證述情
      節相符 (見警卷第10至11頁、偵卷第26頁、本院卷第88至
      92頁)，而丁○○申請租用如附表各編號所示之行動電話
      後，遭不詳姓名年籍之成年人盜打多次，詐得免繳電話費
      不法利益之事實，亦有臺灣大哥大公司95年11月15日法大
      字第095057662號函及檢附丁○○行動電話通話費用、行
      動電話服務申請書、同意書各2份(見偵卷第46頁、第48至
      54頁)、臺灣大哥大公司繳款書 (見警卷第29頁、第31頁)
      、遠傳公司94年9月電信費帳單及收費明細(見警卷第35至
      36頁)、遠傳公司96年7月11日遠傳 (企管)字第096107018
      77號函檢附積欠各月電話費金額明細、行動電話服務申請
      書(見本院卷第70至72頁)在卷可參，應堪置信。
    2.按刑法之故意犯，可分為確定故意與不確定故意，所謂不
      確定故意，指行為人對於構成犯罪之事實，預見其有發生
      (實現)之可能，因該犯罪事實之發生(實現)不違背其本意
      ，乃予容認，任其發生(實現)之情形而言，此觀之刑法第
      13條第2項規定自明。而以現今行動電話申請程序甚為簡
      便，亦無徵信問題，任何人如有需要申請行動電話使用，
      均可辦理租用手續，以現今行動電話之普及情況，被告丙○○應知悉行動電話之正常申請程序，及撥打行動電話須
      給付通話費與電信公司，且除由本人或經本人同意而使用
      者外，縱因特殊情況交付他人使用，衡情亦必約定通話費
      之支付，而行動電話晶片除置入手機內供撥打電話使用外
      ，無其他用途，苟非供盜打之目的使用，行動電話晶片卡
      既申請簡便，又何須以金錢加以收購，此為一般人生活認
      知所易於體察之常識。是被告丙○○將丁○○申請租用之
      行動電話晶片收購後轉售他人圖利，供他人盜打使用，顯
      具幫助盜打行動電話者不法取得免繳電信通話費用利益之
      犯意甚明。
    3.準此，被告丙○○之自白核與事實相符，堪予採信，本件
      事證明確，被告丙○○上開犯行，足堪認定，應予論罪科
      刑。
(二)有關犯罪事實三部分：
    訊據被告丙○○矢口否認有何詐欺犯行，辯稱：是丁○○說
    他的車子很老舊，希望換新車，伊帶丁○○去乙○○經營的
    元昇公司辦貸款，伊不知道貸款辦理情形，貸款下來的錢是
    由乙○○公司的會計鄭淨芬到省立醫院交給丁○○5萬元，
    因辦貸款時丁○○說去大陸娶新娘，伊告訴丁○○辦機票、
    護照需要的費用後，丁○○就拿了其中2萬3千多元給伊，伊
    辦好機票、護照後，丁○○人就不見云云；被告乙○○不否
    認經由被告丙○○帶丁○○至其所經營之元昇公司，代丁○○向臺東企銀辦理信用貸款10萬元，惟矢口否認有何詐欺犯
    行，辯稱：伊只負責將丁○○的貸款文件資料轉給銀行，銀
    行核准後，丁○○本人有到銀行辦理對保手續，丁○○也有
    簽承諾書與同意書，同意伊公司收1成的手續費，伊不知道
    鄭淨芬交多少錢給丁○○，可能是公司在收款的時候收取不
    當云云。經查：
    1.告訴人丁○○於94年8月9日由被告丙○○介紹帶往實際由
      乙○○所經營之元昇公司辦理購車貸款，由乙○○代為向
      臺東企銀申請辦理信用貸款10萬元，惟於94年8月15日臺
      東企銀核撥10萬元款項後，乙○○除扣留代辦手續費13,0
      00元、代丁○○墊支之銀行意外險保險費2,300元及丁○○預支現金13,000元外，並溢收手續費2,000元，另扣留
      保證人費用10,000元、代繳6個月貸款本息15,600元(事後
      元昇公司於94年10月4日代繳貸款本息2個月即5,200元)、
      照會1,000元，僅交予丁○○貸款餘額43,100元；丙○○
      又以為丁○○辦理至大陸相親之機票、護照等事宜，從中
      扣下2萬3千餘元，丁○○實際僅取得貸款餘額2萬元等情
      ，業經被告丙○○、乙○○於本院審理時坦認屬實，並經
      證人丁○○、鄭淨芬於警詢、偵訊時證述綦詳 (見警卷第
      10至17頁、偵卷第25至30頁)，復有卷附丁○○書立之個
      人信貸付款承諾書 (見警卷第21頁)、收據 (見警卷第23
      頁)可參，足認丁○○確曾由被告丙○○介紹後，委由乙○○代為辦理申請信用貸款10萬元，而實際僅取得2萬元
      之事實。
    2.被告丙○○雖辯稱伊僅帶丁○○至乙○○經營之元昇公司
      辦理貸款，不知道貸款辦理情形云云。惟被告丙○○係介
      紹客戶至乙○○所經營之元昇公司代為向銀行申辦貸款，
      從中抽取佣金之兼職人員，每介紹一件申辦貸款案，可抽
      取銀行核定貸款金額3％至5％之佣金等情，業據被告乙○○於警詢供述明確 (見警卷第6頁)，雖被告乙○○、丙○○於本院審理時均供稱佣金之計酬方式係以介紹1個客戶
      佣金1萬元計算 (見本院卷第96頁、第98頁)，然此均足徵
      被告丙○○就介紹客戶予乙○○代為向銀行申辦貸款以抽
      取佣金之獲利模式，與被告乙○○間顯有長期合作關係，
      則以被告丙○○就每件申辦貸款案可收取傭金之成數，並
      佐以證人即元昇公司當時會計人員鄭淨芬於警詢時證述其
      將貸款金額交予丁○○時，被告丙○○亦在場，並由丙○○在收據上簽名等語(見警卷第16頁)觀之，被告丙○○辯
      稱不知貸款辦理情形，顯與事實有違，而不足採。
    3.被告丙○○另辯稱係因辦貸款時丁○○說去大陸娶新娘，
      伊告訴丁○○辦機票、護照需要之費用後，丁○○就拿了
      其中2萬3千多元給伊云云。惟被告丙○○於本院準備程序
      訊問時，先供稱丁○○交2萬3千元給伊辦理機票、護照，
      之後機票、護照已交予丁○○本人云云 (見本院卷第29頁
      )；於本院審理時則改供述：伊事後將機票、護照、台胞
      證交給丁○○的家人，交給哪個人伊已經忘記了云云 (見
      本院卷第98頁)，所辯前後不一，其是否確有交付機票、
      護照等證件予丁○○，已有可疑；參以證人丁○○於本院
      審理時證稱並未拿到丙○○所稱之機票、護照、台胞證等
      證件，亦未曾去過大陸等語(見本院卷第98頁)，堪見被告
      丙○○上揭辯解，係屬事後卸責之詞，難以憑採。
    4.被告乙○○辯稱伊不知道公司會計鄭淨芬交多少錢給丁○○，可能是公司在收款的時候收取不當云云。然申辦貸款
      所收取費用係由乙○○與丁○○洽談決定，業經被告乙○○於本院準備程序訊問時供述明確(見本院卷第57頁)，且
      依證人即元昇公司當時會計人員鄭淨芬於警詢時證稱：丁○○請公司代辦貸款時，僅填寫個人資料，代辦收費金額
      及代辦人資料均未填寫，乙○○提供給警方之丁○○個人
      信貸付款承諾書，是在貸款案全部結束，貸款交給丁○○
      後，才由乙○○補填上去的。丁○○收據上之內容，是乙○○指示伊填寫，伊於94年8月15日下午3時依收據上金額
      扣款後，實際交給丁○○43,100元，丁○○即將貸款金額
      交給在場的丙○○，丙○○收款後，在收據上簽名等語(
      見警卷第15至16頁)，足見被告乙○○對於丁○○申辦貸
      款案之扣款項目及金額知之甚詳。參以被告乙○○於本院
      審理時亦坦認本件代丁○○申辦貸款，元昇公司只能收取
      核貸金額百分之13手續費即13,000元，不能收取其他費用
      。收據上所列手續費15,000元，是溢收2,000元，保證人
      費用10,000元是指扣下來給丙○○的佣金，依約定應要由
      元昇公司支付給丙○○，照會1,000元是沒有的，代繳本
      息15,600元部分，公司實際上僅代繳2個月(即5,200元)等
      語 (見本院卷第99頁)，本件係被告乙○○與被告丙○○
      基於共同意思之聯絡，及行為之分擔，以詐騙丁○○申辦
      信用貸款，從中牟取獲利，要無疑義。被告乙○○上開否
      認犯行之所辯，要屬事後卸責之詞，難以憑採。
    5.綜上所述，本件事證業已明確，被告丙○○、乙○○共同
      詐欺犯行均堪以認定，應予依法論科。
(三)公訴意旨雖認丁○○患有中度精神病，為精神耗弱之人，被
    告丙○○、乙○○趁丁○○有精神障礙、心智缺陷而為上揭
    詐騙行為，係構成刑法第341條第1項準詐欺罪云云。惟按刑
    法第341條乘人精神耗弱之準詐欺罪，係指利用被害人意思
    能力薄弱，對事務不能為合理之分析與利害之判斷時，使之
    將本人或第三人之物交付或得財產上之利益而言 (最高法院
    92年度臺上字第2821號判決參照)。訊之被告丙○○、乙○○均辯稱不知道丁○○有精神分裂症，丁○○的行為都很正
    常，所以並無法發覺等語。經查，丁○○雖領有中度精神病
    手冊，有身心障礙手冊在卷可稽(見警卷第24頁)，然該身心
    障礙手冊之鑑定日期為89年9月14日，與本件案發時間已相
    距近5年，其所患中度精神病於本件案發時是否影響其對事
    務之辨識判斷能力，已有疑義，且據證人丁○○於本院審理
    時證述：伊所患為精神分裂症，耳朵會有人跟伊講話。伊有
    定期服用藥物等語(見本院卷第87頁)，及證人鄭淨芬於警詢
    時證稱：丁○○向臺東企銀貸款案是由伊負責，丁○○都有
    親自到臺東企銀參與及簽妥相關文件等語 (見警卷第14至15
    頁)；於偵訊時證稱：當天是伊坐丁○○所駕駛計程車送文
    件去臺東企銀，是丁○○本人進去辦理，伊就在旁邊坐著而
    已等語(見偵卷第28頁)觀之，足見該時丁○○對事務之分析
    、辨識能力並未因此而受影響，且表徵於外界之行為舉止並
    無異常之處，是被告丙○○、乙○○辯稱不知丁○○患有中
    度精神病，尚非無據。本案既查無其他積極證據足認被告2
    人明知丁○○為精神耗弱之人而乘機加以詐騙，自難遽以丁○○領有身心障礙手冊，認定被告2人確有刑法第341條第1
    項之犯行存在。
三、論罪與量刑：
(一)被告行為後，刑法業於94年2月2日修正公布，於95年7月1日
    施行。修正後刑法第2條第1項之規定係規範行為後法律變更
    所生新舊法律比較適用之準據法，雖亦經修正，但因屬適用
    法律之準據法，本身尚無比較新舊法之問題，應一律適用修
    正後刑法第2條第1項之規定，為從舊從輕之比較。茲就本案
    罪刑涉及法律變更之部分，比較新、舊法如下：
    1.有關罰金刑部分：被告丙○○、乙○○所犯刑法第339條
      第1項詐欺取財罪，法定刑為科或併科1千元以下罰金，依
      修正前刑法第33條第5款規定，罰金刑為1銀元以上，而有
      關罰金倍數之調整及銀元與新臺幣之折算標準，則定有「
      罰金罰鍰提高標準條例」及「現行法規所定貨幣單位折算
      新臺幣條例」，除罰金以1銀元折算3元新臺幣外，並將72
      年6月26日以前修正之刑法部分條文罰金數額提高2至10倍
      ，其後修正者則不再提高倍數，修正後則將罰金刑提高為
      新臺幣1,000元以上，並以百元計算之，因刑法第33條第5
      款所定罰金貨幣單位已改為新臺幣，刑法分則編各罪所定
      罰金之貨幣單位亦應配合修正為新臺幣，且考量刑法修正
      施行後，不再適用「現行法規所定貨幣單位折算新臺幣條
      例」，為使刑法分則編各罪所定罰金之最高數額與刑法修
      正前趨於一致，增訂刑法施行法第1條之1，將刑法分則編
      各罪所定罰金之貨幣單位均改為新臺幣，並將72年6月26
      日以前修正之刑法部分條文罰金數額提高為30倍，其後修
      正者則提高為3倍。是以刑法分則編各罪所定罰金刑之最
      高數額，於上開規定修正後仍屬一致，並無不同；但其罰
      金刑之最低數額，則比修正前提高，涉及科刑規範變更，
      自有新舊法比較必要，比較結果修正後之規定並未有利於
      被告，依刑法第2條第1項前段規定，應適用修正前之規定
      。又被告丙○○所犯幫助違反電信法第56條第1項之以無
      線方式盜用他人電信設備罪，依刑法第11條前段規定，有
      關罰金刑之規定，亦應適用有利於被告之修正前刑法第33
      條第5款規定。
    2.有關幫助犯部分，刑法第30條修正前規定：「幫助他人犯
      罪者，為從犯。雖他人不知幫助之情者，亦同。從犯之處
      罰，得按正犯之刑減輕之」，修正後則為：「幫助他人實
      行犯罪行為者，為幫助犯。雖他人不知幫助知情者，亦同
      。幫助犯之處罰，得按正犯之刑減輕之」，係將「從犯」
      修正為「幫助犯」，並明示幫助犯之成立，應以被幫助者
      著手犯罪之實行，且具備違法性為必要，至於被幫助者是
      否具有有責性，則不影響幫助犯之成立，而幫助犯之刑仍
      維持依正犯之刑減輕之效果，此有修正理由可資參照。本
      件被告丙○○幫助不詳姓名年籍之成年人所為盜用他人電
      信設備之犯行，無論依修正前或修正後刑法第30條第1項
      、第2項，對於被告並無有利不利之別，揆諸最高法院95
      年度第21次刑事庭會議決議意旨，應逕適用裁判時之刑法
      第30條第1項、第2項論擬。
    3.有關累犯部分：本件被告乙○○所犯為故意犯罪，依修正
      前刑法第47條或修正後刑法第47條第1項規定，均構成累
      犯，對被告乙○○並無有利或不利之情形，依最高法院95
      年第21次刑事庭庭務會議決議，應依一般法律適用原則，
      適用裁判時法即刑法第47條第1項論處。
    4.有關連續犯部分：刑法第56條連續犯之規定於95年7月1日
      修正施行後業已刪除，此刪除雖非犯罪構成要件之變更，
      但顯已影響行為人刑罰之法律效果，自屬法律有變更，本
      件被告丙○○就犯罪事實三部分，對丁○○申辦信用貸款
      款項先後2次詐欺取財之犯行，如依修正前刑法，為連續
      犯，以一罪論，並得加重其刑至2分之1，如依修正後刑法
      ，已無連續犯之規定，應分論併罰，比較新、舊法適用結
      果，仍應適用被告丙○○行為時之法律，即修正前刑法而
      論以連續犯，較為有利。
    5.有關牽連犯部分：修正前刑法第55條後段關於牽連犯之規
      定，於被告行為後亦已刪除。本件被告丙○○就犯罪事實
      二部分，所犯刑法第339條第1項詐欺取財罪與電信法第56
      條第1項以無線方式盜用他人電信設備罪，彼此間具有方
      法目的之牽連關係，如依修正前即行為時之規定，應僅從
      一重論以電信法第56條第1項項以無線方式盜用他人電信
      設備罪；然若依修正後之刑法，因已刪除牽連犯之規定，
      則應依數罪併罰之規定分論併罰。比較新舊法之規定，修
      正後之規定並非較有利於被告，依刑法第2條第1項前段之
      規定，依修正前刑法第55條後段以牽連犯論處。
(二)按刑法上之幫助犯，係對於犯罪與正犯有共同之認識，而以
    幫助之意思，對於正犯資以助力，而未參與實施犯罪之行為
    者而言 (最高法院著有75年度臺上字第1509號、88年度臺上
    字第1270號判決可資參照)。是以，如未參與實施犯罪構成
    要件之行為，且係出於幫助之意思提供助力，即屬幫助犯，
    而非共同正犯。又按連續幫助與幫助連續為不同之犯罪態樣
    ，如基於概括犯意，多次幫助他人犯罪，為連續幫助，該幫
    助者有多次犯罪行為；如以一幫助行為，幫助他人連續犯罪
    ，則為幫助連續，就幫助犯而言，僅有1次犯罪行為(最高法
    院87年度臺上字第3685號裁判意旨參照)。是該等姓名年籍
    不詳之成年人先後多次以無線方式盜用他人電信設備之行為
    ，時間緊接，方法相同，所犯係犯罪構成要件相同之罪名，
    顯係基於概括犯意而為，為連續犯，應依修正前刑法第56條
    規定論以一連續以無線方式盜用他人電信設備罪；而被告丙○○基於幫助姓名年籍不詳成年人犯罪之不確定故意，提供
    向丁○○購買之晶片卡轉售與該等姓名年籍不詳之成年人供
    作盜用他人電信設備通信之犯罪工具，嗣該等姓名年籍不詳
    之成年人果利用被告丙○○之幫助，連續盜用他人電信設備
    通信，是被告丙○○所為係參與電信法第56條第1項罪構成
    要件以外之行為，自應認其所為係幫助連續以無線方式盜用
    他人電信設備行為而非正犯行為，應論以幫助連續以無線方
    式盜用他人電信設備罪。
(三)又按電信法第56條第1項之罪，以意圖為自己或第三人不法
    之利益，使用有線、無線或其他電磁方式，盜接或盜用他人
    電信設備通信者為要件。本罪之處罰詐得免繳電信通信費用
    之不法利益規定，乃刑法詐欺得利罪之特別法，依特別法優
    於普通法之原則，自毋庸再論以刑法詐欺得利罪 (最高法院
    88年1月19日88年度第1次刑庭會議決議、88年度臺非字第43
    號判決要旨參照)。核被告丙○○就犯罪事實二所為，係犯
    刑法第339條第1項詐欺取財罪、及電信法第56條第1項、刑
    法第30條第1項前段之幫助以無線方式盜用他人電信設備罪
    ，被告丙○○幫助姓名年籍不詳成年人以無線方式盜用他人
    電信設備通信，爰依刑法第30條第2項之規定，減輕其刑，
    其所犯詐欺取財罪與幫助以無線方式盜用他人電信設備罪間
    ，具有方法目的之牽連關係，依修正前刑法第55條後段僅從
    一重論以幫助以無線方式盜用他人電信設備罪；其就犯罪事
    實三所為，係犯刑法第339條第1項詐欺取財罪，其先後2次
    詐欺取財之犯行，時間緊接，方法相同，所犯又屬構成要件
    相同之罪名，顯係基於概括之犯意反覆為之，應依修正前刑
    法第56條連續犯之規定論以一罪，並加重其刑。被告乙○○
    就犯罪事實三所為，係犯刑法第339條第1項詐欺取財罪。被
    告丙○○、乙○○就犯罪事實三所犯詐欺取財罪有犯意之聯
    絡，行為之分擔，為共同正犯。公訴意旨認被告丙○○就犯
    罪事實二所為另成立刑法第341條第1項準詐欺罪；及認被告
    丙○○、乙○○就犯罪事實三所為係犯刑法第341條第1項準
    詐欺罪，顯有誤解 (理由詳如前述)，惟構成犯罪之具體事
    實及其犯罪之日、時、處所等基本社會事實同一，爰予變更
    起訴法條。
(四)被告丙○○所犯上開2罪，犯意各別，行為互殊，應予分論
    併罰，公訴意旨認被告丙○○所犯上開2罪，為連續犯，顯
    有誤會，併予敘明。
(五)被告乙○○有如犯罪事實欄所宰論罪科刑執行情形，有臺灣
    高等法院被告全國前案紀錄表1份附卷可稽，其於5年內再犯
    本件有期徒刑以上之罪，為累犯，應依法加重其刑。
(六)爰審酌被告丙○○因貪圖不法利益，以致觸犯刑典，幫助盜
    打他人行動電話通信費用合計高達332,054元，並藉丁○○
    辦理購車貸款機會，騙取貸款金額獲利；又被告乙○○經營
    元昇公司，不思以正途賺取所得，竟與被告丙○○共同施用
    詐術藉代丁○○申請辦理銀行貸款業務而從中獲取高額利潤
    ，及其等犯罪之動機、所用之手段、生活狀況、智識程度等
    一切情狀，各量處如主文所示之刑。又有關易科罰金部分，
    被告2人行為後，罰金罰鍰提高標準條例第2條亦已刪除，而
    刑法第41條第1項前段易科罰金折算標準，已由修正前之銀
    元100元、200元、300元 (即新臺幣300元、600元、900元)
    折算1日修正為新臺幣1,000元、2,000元、3,000元折算1日
    ，並刪除「因身體、教育、職業、家庭之關係或其他正當事
    由，執行顯有困難」之條件；且修正前刑法同條第2項，亦
    因最終應執行之刑之宣告，已逾6個月者，已非短期自由刑
    ，無採用易科罰金轉向之理由，而予以刪除，因屬科刑規範
    事項變更，其折算標準為裁判時所應諭知，自有就新舊法規
    定比較必要，經比較新舊法結果，以被告行為時法較為有利
    於被告，應依刑法第2條第1項前段規定，適用被告行為時即
    修正前刑法第41條第1項前段、第2項，修正前罰金罰鍰提高
    標準條例第2條規定，定其折算標準。
(八)末按沒收為從刑之一種，依主從不可分之原則，應附隨緊接
    於主刑之下而同時宣告；又共同正犯因相互間利用他人之行
    為，以遂行其犯意之實現，本於責任共同之原則，有關沒收
    部分，對於共犯間供犯罪所用之物，自均應為沒收之諭知。
    惟幫助犯僅係對於犯罪構成要件以外行為為加工，並無共同
    犯罪之意思，自不適用該責任共同原則，對於正犯所有供犯
    罪所用之物或犯罪所得之物，亦為沒收之諭知 (最高法院91
    年度臺上字第5583號判決意旨參照)。是被告丙○○所犯詐
    欺取財罪與幫助以無線方式盜用他人電信設備罪間，依修正
    前刑法第55條後段僅從一重論以幫助以無線方式盜用他人電
    信設備罪，被告丙○○既屬幫助犯，揆之上揭說明，自無從
    於本判決宣告沒收如附表所示3支行動電話 (含SIM卡)，附
    此敘明。
(九)末按中華民國96年罪犯減刑條例業於96年7月16日施行，該
    條例第2條第1項固規定：「犯罪在中華民國96年4月26日以
    前者，除本條例另有規定外，依下列規定減刑：(一)死刑減為
    無期徒刑。(二)無期徒刑減為有期徒刑20年。(三)有期徒刑、拘
    役或罰金，減其刑期或金額2分之1」，惟同條例第5條亦明
    定「本條例施行前，經通緝而未於96年12月31日以前自動歸
    案接受偵查、審判或執行者，不得依本條例減刑。」，本件
    被告丙○○、乙○○犯罪時間於96年4月24日以前，所犯為
    刑法第339條第1項、電信法第56條第1項之罪，並無同條例
    第3條第1項所列不予減刑情形，爰依同條例第2條第1項第3
    款規定減其宣告刑2分之1，並諭知易科罰金之折算標準，以
    示懲警。另有關數罪併罰部分，修正前刑法第51條第5款規
    定：「數罪併罰，分別宣告其罪之刑，依左列各款定其應執
    行者：宣告多數有期徒刑者，於各刑中之最長期以上，各刑
    合併之刑期以下，定其刑期。但不得逾20年」，修正後刑法
    第51條第5款規定：「宣告多數有期徒刑者，於各刑中之最
    長期以上，各刑合併之刑期以下，定其刑期。但不得逾30年
    」，經比較結果，修正後刑法規定並非較有利於被告，爰依
    刑法第2條第1項前段之規定，依修正前刑法第51條第5款規
    定，就被告丙○○所犯上開2罪減刑後之刑，定其應執行之
    刑，並依修正前刑法第41條第1項前段、第2項，修正前罰金
    罰鍰提高標準條例第2條規定，諭知易科罰金之折算標準。
四、不另為無罪諭知部分：
    公訴意旨另認被告丙○○另於94年7月24日、25日，哄騙丁○○同意後，帶往遠傳公司、泛亞電信股份有限公司 (以下
    稱泛亞公司)臺東市門市部辦理行動電話租用手續，租得遠
    傳公司0000000000號、泛亞公司0000000000號行動電話，得
    手後據為己有，轉賣不詳姓名者盜用SIM卡，並撥打行動電
    話至大陸地區，使丁○○積欠遠傳公司通話費22,446元 (應
    為22,947元)、泛亞公司通話費79,645元云云。訊之被告丙○○堅詞否認曾帶丁○○辦理上開2支行動電話租用手續。
    經查：遠傳公司0000000000號行動電話係丁○○於94年3月
    29日在遠傳公司臺東市申請辦理，有遠傳公司95年11月23日
    遠傳 (業服)字第09511101777號函檢附服務啟用申請書在卷
    可稽(見偵卷第62至63頁)，與被告丙○○帶同丁○○申辦如
    附表各編號所示行動電話租用手續時間、地點均不相同，且
    依證人丁○○於本院審理時證稱：遠傳公司0000000000號行
    動電話是伊自己申請 (94年3月29日申請)，跟丙○○沒有關
    係。泛亞公司0000000000號行動電話是伊申請的，不記得是
    何人跟伊一起去辦等語(見本院卷第88頁)；及證人即臺東通
    訊行負責人張震亞於警詢時證稱：丁○○於94年7月25日帶
    兩種身分證件到伊店內申辦泛亞電信門號0000000000一組，
    手續都是由丁○○一人完成，沒有他人陪同他前來辦理等語
    (見警卷第19頁)，自難認上開2支行動電話亦係被告丙○○
    詐騙丁○○申請辦理。此外，本院復查無其他積極確切之證
    據，足資證明被告丙○○有何此部分詐欺及幫助違反電信法
    之犯行，本諸罪疑唯輕原則，本院認以現有證據無法形成被
    告丙○○有此部分犯行之明確心證，本應就此部分對被告丙○○為無罪之諭知，惟公訴人認此部分若成立犯罪與前開犯
    罪事實二論罪科刑部分具有連續犯之裁判上一罪關係，爰不
    另為無罪諭知，附此敘明。
五、應適用之法條：
    應依刑事訴訟法第299條第1項前段、第300條，電信法第56
    條第1項，刑法第2條第1項前段、第11條前段、第28條、第
    56條 (修正前)、第30條、第55條後段 (修正前)、第47條第
    1項、第41條第1項前段 (修正前)、第2項 (修正前)、第51
    條第5款 (修正前)，中華民國96年罪犯減刑條例第2條第1項
    第3款、第7條、第9條，罰金罰鍰提高標準條第1條前段、第
    2條 (修正前)，判決如主文。
本案經檢察官甲○○到庭執行職務。
中　　華　　民　　國　　96　　年　　9 　　月　　11　　日
                  刑事第二庭審判長法  官  李水源
                                  法  官  曾宗欽
                                  法　官  簡芳潔
以上正本證明與原本無異。
如不服本判決應於收受本判決後10日內向本院提出上訴書狀；上
訴書狀應敘述具體理由。未敘述上訴理由者，應於上訴期間屆滿
後20日內向本院補提理由書狀（均須按他造當事人之人數附繕本
）。「切勿逕送上級法院」。
告訴人或被害人對於本判決如有不服，請書具不服之理由狀，請
求檢察官上訴者，其上訴期間之計算係以檢察官收受判決正本之
日期為準。
                                  書記官  陳俊德
中　　華　　民　　國　　96　　年　　9 　　月　　17　　日
 附表：丁○○積欠行動電話費用一覽表
┌──┬─────┬────────┬──────┬───────┬───────┐
│編號│申請時間  │行動電話公司    │門號        │盜用時間      │累計通話費金額│
│    │          │                │            │              │(新臺幣)      │
├──┼─────┼────────┼──────┼───────┼───────┤
│ 1. │94年7月24 │臺灣大哥大公司  │0000-000000 │94年7月至11月 │149,467元     │
│    │日        │                │            │              │              │
├──┼─────┼────────┼──────┼───────┼───────┤
│ 2. │94年7月24 │臺灣大哥大公司  │0000-000000 │94年7月至11月 │159,903元     │
│    │日        │                │            │              │              │
├──┼─────┼────────┼──────┼───────┼───────┤
│ 3. │94年7月24 │遠傳公司        │0000-000000 │94年7月至10月 │22,684元      │
│    │日        │                │            │              │              │
└──┴─────┴────────┴──────┴───────┴───────┘
附錄論罪科刑法條：
中華民國刑法第339條
意圖為自己或第三人不法之所有，以詐術使人將本人或第三人之
物交付者，處5年以下有期徒刑、拘役或科或併科1千元以下罰金
。
以前項方法得財產上不法之利益或使第三人得之者，亦同。
前二項之未遂犯罰之。
電信法第56條
意圖為自己或第三人不法之利益，以有線、無線或其他電磁方式
，盜接或盜用他人電信設備通信者，處5年以下有期徒刑，得併
科新台幣150萬元以下罰金。
意圖供自己或第三人盜接或盜用他人電信設備通信，而製造、變
造或輸入電信器材者，處1年以上7年以下有期徒刑，得併科新台
幣3百萬元以下罰金。意圖供第三人盜接或盜用他人電信設備通
信，而販賣、轉讓、出租或出借電信器材者，亦同。
意圖供自己或第三人犯罪之用而持有前項之電信器材者，處3年
以下有期徒刑，得併科新台幣50萬元以下罰金。
第1項及第2項之未遂犯罰之。
